臺灣臺中地方法院民事判決
107年度建字第35號
原      告  普京精密工業有限公司

法定代理人  李青錫  
訴訟代理人  洪維廷律師
被      告  欣祥營造有限公司

法定代理人  陳天賜  
訴訟代理人  顏嘉盈律師
            陳益軒律師
上列當事人間請求損害賠償事件，本院於民國111年3月1日言
詞辯論終結，判決如下：
    主    文
原告之訴及假執行之聲請均駁回。
訴訟費用由原告負擔。
    事實及理由
甲、程序方面：
    按訴狀送達後，原告不得將原訴變更或追加他訴。但擴張或
    減縮應受判決事項之聲明者；或不甚礙被告之防禦及訴訟之
    終結者，不在此限。民事訴訟法第255條第1項第3款、第7款
    分別定有明文。本件原告原基於民法第227條第1項、第495
    條第1項、第213條第3項等規定，提起本件訴訟，聲明求為
    ：「⒈被告應給付原告新臺幣（下同）126萬3420元，及自起
    訴狀繕本送達被告之翌日起至清償日止，按週年利率5％計算
    之利息。⒉原告願提供擔保，請准宣告假執行。」等語，嗣
    於本院審理中，除追加民法第184條、第191條之1、第191條
    之3、第227條之1、第493條及消費者保護法第7條等規定為
    請求權基礎，復變更聲明為「㈠先位聲明：⒈被告應給付原告
    830萬6088元，及自起訴狀繕本送達被告之翌日起至清償日
    止，按週年利率5％計算之利息。⒉被告應將如附件所示道歉
    啟事全文，以黑白十號字體刊登於蘋果日報、中國時報、聯
    合報及自由時報地方版頭版各一日。⒊原告願提供擔保，請
    准宣告假執行。㈡備位聲明：⒈被告應將門牌為臺中市○○區○○
    路○段0巷00號之建築物之外部磁磚全部刨除，並重新黏貼施
    作。⒉原告願提供擔保，請准宣告假執行。」等語，核原告
    上開追加之請求權基礎，被告並不須另行蒐集新訴訟資料，
    本院認原告所為訴之變更追加並無礙於被告之防禦及本件訴
    訟之終結，揆諸首揭法條規定，應予准許，合先敘明。
乙、實體方面：
一、原告起訴主張：
  ㈠原告前於民國99年11月5日與被告訂立工程合約書（下稱系爭
    契約，工程名稱：普京精密工業廠房新建工程），由被告承
    攬原告公司廠房興建工程（下稱系爭工程），該工程（即門
    牌為臺中市○○區○○路○段0巷00號之建築物）係於102年8月31
    日完工（見本院卷一第43頁）。惟於106年11月中旬，被告
    所承攬系爭工程部分外牆磁磚卻突然大舉掉落，並且砸中外
    送之飲料店員及停放在旁之車輛，經原告延請相關專業人士
    勘查檢視所脫落之磁碑背面，赫然發現掉落之磁磚均有背面
    乾淨平滑幾乎無黏著劑、掉落粘著強度不足、黏著劑漿未崁
    入背溝；而脫落之牆面更可發現背膠太薄、背溝溝痕過淺、
    脫落呈現塊狀。進而研判由脫落殘有牆面及留置現場之外牆
    磚粘著劑強度不足，故上開脫落研判與施工材料及施工不良
    有不可分離之關係。而未脫落之牆面磁磚已呈現膨脹、龜裂
    或翹起部分，可發現未脫落部分已無法緊密黏著於建築物，
    且由卷附照片可見，脫落情形及瑕疵之分布，幾乎係遍及廠
    房外牆之全部，被告施工問題明顯並非局部瑕疵而已，而係
    全部外牆磁磚之施工均有瑕疵，容有全面更換之必要。
　㈡再者，系爭廠房之部分外牆磁磚脫落之情形依然持續，發生
    脫落之次數及面積十分嚴重，並未停止。原告亦因部分外牆
    磁磚剝落，斑駁片片，導致外觀蕭條，遭人指點議論；因原
    告公司外牆磁磚此一現象，除影響原告公司外牆美觀外，更
    因不定時之磁磚脫落，嚴重威脅員工與賓客之安全。為徹底
    解決廠房外牆瑕疵之情形，原告曾於106年12月6日委請律師
    正式以書面函致被告（見本院卷一第41、42頁），限期7日
    內確實答覆是否修補，被告則委請律師於106年12月15日明
    確函覆所請與法不合，拒絕修補。嗣經臺北建築師公會鑑定
    ，可知系爭廠房外牆磁磚脫落可歸責於施作廠商（即被告）
    之原因所致，另就修復費用部分，鑑定報告則認為以830萬6
    088.26元（見鑑定報告書第39頁），為合理費用。為此依民
    法第227條第1項、第495條第1項、第184條、第191條之1、
    第191條之3、第227條之1、消費者保護法第7條等規定請求
    被告賠償。
　㈢退步言之，如認原告前揭請求無理由，惟因系爭廠房之施作
    瑕疵，已如前述，發生脫落之次數及面積十分嚴重，並未停
    止，是原告自得依民法第493條規定請求被告將門牌號碼為
    臺中市○○區○○路○段0巷00號之建築物之外部磁磚全部刨除，
    並重新黏貼施作。
　㈣並聲明：⒈先位聲明：①被告應給付原告830萬6088元，及自起
    訴狀繕本送達被告之翌日起至清償日止，按週年利率5％計算
    之利息。②被告應將如附件所示道歉啟事全文，以黑白十號
    字體刊登於蘋果日報、中國時報、聯合報及自由時報地方版
    頭版各一日。③原告願提供擔保，請准宣告假執行。⒉備位聲
    明：①被告應將門牌為臺中市○○區○○路○段0巷00號之建築物
    之外部磁磚全部刨除，並重新黏貼施作。②原告願提供擔保
    ，請准宣告假執行。
二、對被告抗辯之陳述：
　㈠原告依民法第184條、第191條、第191條之3、第227條、第22
    7條之1、第495條、消費者保護法第7條之規定，請求被告賠
    償，應有理由：
　　⒈兩造係於99年11月5日就系爭工程訂立工程合約書，而系爭
      工程於102年8月31日完工。詎於106年11月中旬，被告公
      司所承攬系爭工程部分外牆瓷磚卻突然大舉掉落，並且砸
      中外送之飲料店員及停放在旁之車輛，經原告公司延請相
      關專業人士勘查檢視所脫落之磁磚背面，赫然發現掉落之
      磁磚均有背面乾淨平滑幾乎無黏著劑、掉落粘著強度不足
      、黏著劑漿未崁入背溝；而脫落之牆面更可發現背膠太薄
      、背溝溝痕過淺、脫落呈現塊狀。進而研判由脫落殘有牆
      面及留置現場之外牆磚粘著劑強度不足，故上開脫落研判
      與施工材料及施工不良有不可分離之關係。未脫落之牆面
      磁磚已呈現膨脹、龜裂或翹起部分，可發現未脫落部分已
      無法緊密黏著於建築物，可謂係風雨飄搖危在旦夕；且脫
      落情形及瑕疵之分布，幾乎遍及系爭廠房外牆之全部，被
      告公司之施工瑕疵明顯並非局部而已，而係「全部」外牆
      磁磚之施工均有瑕疵，容有全面更換之必要。依鑑定報告
      載明更換合理費用為830萬6088.26元，是原告自得以此為
      據，請求被告賠償。
　　⒉再者，被告應為磁磚產品之加工業者，並屬經營一定事業
      工作之人，故就商品之通常使用應負民法第191條之1之賠
      償責任；就工作或活動之性質或其使用之工具或方法有生
      損害於他人之危險者，對他人之損害應負賠償責任，而負
      民法第191條之3之損賠責任。同時原告得向被告主張民法
      第227條、第227條之1之因不完全給付而生之損害賠償責
      任。又本件定性上應屬承攬工作之暇疵無疑，故原告自得
      依民法第495條規定請求瑕疵損害賠償。亦得依消費者保
      護法第7條主張企業經營者致生損害於消費者或第三人時
      ，應負連帶賠償之責任。　　
  ㈡系爭廠房之外牆貼磚工程，有施工材料、施工不良之瑕疵，
    依系爭鑑定報告之鑑定需將外牆磁磚全部刨除重貼，而全部
    刨除重貼之費用為830萬6088.26元：
　　⒈鑑定報告書中之結論（第37頁以下）已敘明：系爭廠房外
      牆磁磚之本體及其施作有瑕疵。磁磚之本體為材料瑕疵，
      如本鑑定1-4節『磁磚背溝形狀與深度不符合經濟部標準檢
      驗局CNS9737陶瓷面磚國家標準之規定，為既存材料瑕疵』
      ；與本鑑定表一之系爭廠房外牆面含水計量測結果，建築
      物四周牆面磁磚吸水率均超過3%，以上為不合格等兩項瑕
      疵。且依台北市建築師公會於110年11月11日函之說明，
      鑑定報告所採之儀器係經建築師公會及技師公會專業講習
      所推薦使用，係可以電流傳輸即快速得知物質吸水率之儀
      器（見本院卷三第183頁），是故，鑑定人以獲專業公會
      推薦之儀器鑑定本件磁磚之吸水率，應為適法而無被告所
      稱檢驗方法無依據等情。又磁磚施作上之瑕疵有本鑑定1-
      3節『目測發現已剝落磁磚位置之四周，有明顯膨拱現象，
      此既存施工瑕疵，將成為持續剝落之隱憂』另1-5 節『磁磚
      背溝粘著材砂漿壓痕不連續，疑似壓實不足、砂漿未發揮
      粘著之功能』，為施工瑕疵。……系爭廠房外牆磁磚脫落之
      原因為材料瑕疵與施工不良兩者。故而系爭廠房外牆磁磚
      脫落可歸責於施作廠商之原因所致。且就現況外牆磁磚剝
      落面積持續擴大，且內牆亦有膨拱發生，潛藏之外牆膨拱
      面積隨時有剝落之虞，依目前政府訂定之外牆診斷申報制
      度所訂危害等級，已達最高之E級（已有明顯剝落且有可
      能持續掉落，應圍繞警示區域、提列改善計畫並限期改善
      ），系爭廠房外牆磁磚有必要進行全面更換。本件全部刨
      除重貼之合理費用部分，依鑑定報告則為830萬6088.26元
      。
　　⒉再者，本院108年5月7日整理之不爭執事項關於「系爭工程
      目前僅於廠房之正（南）面及左（西）面之牆面有發生磁
      磚脫落之現象；廠房之北面及東面尚無磁磚脫落之現象。
      」之記載，原告並無自認廠房之北面及東面無磁磚脫落之
      意思，且依據該鑑定報告書可知，該鑑定人現場會勘之日
      期為108年9月27日，與前開不爭執事項整理之時間已有接
      近5個月之時間落差。又鑑定報告書中第5頁標題「9.2.1.
      1系爭廠房外牆磁磚剝落面積有增加趨勢」以下已明確標
      示南面及西面磁磚剝落面積已較法院卷宗所示面積有擴大
      趨勢。又於鑑定報告書中第18頁至第20頁，針對東面有照
      片為證，顯示已有明確牆面磁磚膨拱現象，北面亦有照片
      為證，顯示已有牆面磁磚膨拱與剝落現象。此客觀現象已
      為所有參與會勘人員所不爭執之事實。是以，客觀上雖於
      108年5月7日「以前」北面、東面並無磁磚脫落之情事，
      然原告並無自認「會勘鑑定時」或其後北面及東面仍無脫
      落之意，故本件應不受前揭不爭執事項認定之限制。
　　⒊系爭鑑定報告之結論僅針對法院所提之鑑定問題予以回應
      ，並無被告答辯狀中主張逾越之情事。又系爭契約雖有定
      明保固期間為一年，惟該保固條款依社會通念及一般交易
      習慣，係指在商品交付予消費者之後，業者為了擔保該商
      品在使用上可以達到一定的使用期限、品質或效能，所訂
      出的交易特約條款。而所謂物之瑕疵擔保，是指出賣人應
      擔保買賣標的物在交付給買受人時，該標的物具有依通常
      交易觀念，或依當事人意思之價值、效用或品質者；反之
      ，若買賣標的物欠缺應該有的價值、效用或品質，則屬於
      物之瑕疵，自可據此解除買賣契約或請求減少其價金。因
      此，瑕疵存在的時間點是重要判斷依據，「保固責任」原
      則上是商品在交付給消費者時，並沒有瑕疵存在，而是購
      買使用後才出現自然的損壞或磨損；但若瑕疵在商品交付
      給消費者時就已經存在了，即屬於瑕疵擔保的問題。本件
      為建築物之承攬工程，故適用民法第499條之規定「工作
      為建築物或其他土地上之工作物或為此等工作物之重大之
      修繕者，前條所定之期限，延為五年。」，將瑕疵擔保請
      求權期限延長為5年。又鑑定報告結果指出「系爭廠房外
      牆磁磚脫落可歸責於施作廠商之原因所致。由材料瑕疵與
      施工瑕疵，加上規範未訂詳細，施作人員工藝水準不佳，
      造成短期內磁磚大量剝落。」可知，該項瑕疵於交付時便
      已存在，而確屬瑕疵擔保問題無疑，並不因保固條款之約
      定而有影響，且自驗收時起至起訴時止仍未超過5年之期
      限，原告非不得依民法第495條請求損害賠償。
　　⒋另被告辯稱鑑定人執CNS9737號國家標準，做為本件工程是
      否有符合施工內容之認定依據，顯有不當等語，然依鑑定
      報告書第6頁記載，可知鑑定人認為磁磚不剝落為磁磚施
      作之最「基本」要求，而系爭廠房之所以發生磁磚剝落乃
      係因「材料瑕疵」與「施工不良」所致。所謂「材料瑕疵
      」是指磁磚背溝無倒鉤；所謂「施工不良」則係指「檢驗
      不足，品質控管不佳」、「施作人員之工藝水準不足」、
      「廠商自主檢查未落實」（鑑定報告書第38頁參照），其
      具體施工不良情形為：「由剝落處粘著層痕跡顯示，多處
      粘著材為完整橫條狀但有局部歪斜變形，兩端壓痕未連續
      ，疑似壓實不足；對照該處剝落磁磚，大部分亦無粘著材
      貼附於磁磚背面，顯示施工法採硬底施工，磁磚背溝無倒
      鉤，粘著材之漿體若壓實不足，將無法密實充填於磁磚背
      溝內，造成磁磚粘著失效，無法貼附於牆面上」（鑑定報
      告書第7頁參照）。復經台北市建築師公會於110年11月11
      日函之說明，鑑定人於做成鑑定報告時係以實務上近年來
      取代施工說明書（因本件未提出施工說明書予鑑定人參考
      ）之施工綱要規範為標準。而依內政部營建署之「建築工
      程施工綱要規範(第09310章磁磚(陶瓷面磚)」內容「1.4
      節相關準則」即明列「1.4.1款中華民國國家標準(CNS)(2
      )CNS9737R1018陶瓷面磚」，因此認定本件系爭建物所使
      用之磁磚應採用CNS9737號國家標準為合格之產品。是以
      ，被告辯稱兩造間既未約定以CNS9737為系爭磁磚之品質
      ，自無須遵守云云，實屬誤會。
　　⒌鑑定人依CNS3299-3之國家標準，磁磚吸水率之檢驗方式有
      「煮沸法」、「真空法」二種，何以此二種方式以外之檢
      測方式檢測，鑑定人於系爭鑑定已說明，因科技進步，近
      年來有以電流在不同含水率之材料上量測其傳輸速度，即
      可馬上由傳輸速度得知含水率之儀器，即本件鑑定所採用
      之儀器水分計，前述儀器係建築師公會、技師公會專業講
      習推薦之設備與檢測之方式，故以此方式進行檢測應無不
      可。
　　⒍參照鑑定報告書第38頁之鑑定說明，原鑑定報告已載明「
      就現況外牆磁磚剝落面積持續擴大，且内牆亦有膨拱發生
      ，潛藏之外牆膨拱面積隨時有剝落之虞，依目前政府訂定
      之外牆診斷申報制度所訂危害等級，已達最高之E級（已
      有明顯剝落且有可能持續掉落，應圍繞警示區域、提列改
      善計畫並限期改善），系爭廠房外牆磁磚有必要進行全面
      更換。」等語，實已就鑑定人何以認定系爭建物之磁磚須
      全面更換乙事為完足之說明。
　　⒎末查，系爭建物之磁磚除有美觀之功用外，更具備隔熱與
      防水效果，而除上述功能外，於使用磁磚時自應符合安全
      之規範，避免產生公共危險為其基本。是故，本件鑑定人
      以政府規定之單價為計算修繕價格之基準，係為確保修補
      後之磁磚能安全使用，而不致生公共危險，其鑑定之金額
      應為合理。
  ㈢按最高法院62年度台上字第2806號民事裁判意旨，肯認法人
    得主張刊登報紙回復名譽，然系爭廠房之部分外牆磁磚脫落
    之情形至今依然持續，發生脫落之次數及面積十分嚴重，並
    未停止。原告公司因外牆磁磚剝落，斑駁片片，導致外觀蕭
    條，常遭人指點議論，因此影響公司聲譽；又除影響原告公
    司外牆美觀外，更因不定時之磁磚脫落，嚴重威脅員工與賓
    客之安全，且外送員因此受傷一事已在當地傳開，更實質影
    響到原告公司之正常營運。原告公司因磁磚剝落一事，而直
    接受有名譽權之損害，自得依民法第227條之1之規定，請求
    被告公司於蘋果日報、中國時報、聯合報及自由時報地方版
    頭版版刊登道歉啟事，以回復原告公司之名譽。
　㈣末查，系爭廠房之外牆貼磚工程，確屬被告之施工材料、施
    工不良瑕疵所致，且系爭廠房外牆磁磚發生脫落次數及面積
    十分嚴重，迄今尚未停止，若鈞院認為原告先位聲明無理由
    ，原告自得依民法第493條規定請求被告應將系爭廠房之外
    部磁磚全部刨除，並重新黏貼施作。
三、被告則以：
  ㈠原告請求被告賠償，並無理由：
　　⒈系爭廠房業已興建完畢並於101年9月19日使用執照核發後
      ，交付予原告公司使用，並無原告公司所主張外牆之施工
      品質不合格，亦無施工不良之情況。系爭工程關於廠房外
      牆所使用之磁磚材料及黏著劑，均符合系爭契約所約定之
      品質，磁磚之黏貼工法亦符合一般施工規範，就外牆磁磚
      施作並無不當之處。原告至今均未有提出積極之證據，證
      明被告就材質或是施工方法，究竟有何不符雙方原有之契
      約約定內容。至於，台北市建築師公會所為之鑑定報告，
      顯有不足採之處（說明如後述）。
　　⒉再者，依原告公司所提出之照片均未有時間點之標示，且
      從照片一至三（見本院卷一第35至37頁）顯示僅有4處外
      牆磁磚脫落，並無原告所主張磁磚脫落之瑕疵幾乎遍及系
      爭廠房外牆之全部，實無全面更換之必要；又從照片四、
      五（見本院卷一第38、39頁）所示看不出是否即為系爭廠
      房外牆所掉落之磁磚，況且該照片亦無法看出無黏著劑或
      黏著劑漿未崁入背溝等情況，原告公司竟稱磁磚背面乾淨
      平滑幾乎無黏著劑、掉落粘著強度不足、黏著劑漿未崁入
      背溝云云，顯屬臆測之詞，不足採信。
　　⒊實則，系爭外牆磁磚掉落之瑕疵，確實係受溫室效應影響
      及近年地震頻繁等大自然現象所造成之瑕疵，被告公司所
      提供之外牆磁磚及黏著劑品質上均無問題，並非偷工減料
      、施工不當所致。原告公司既無法證明系爭廠房外牆磁磚
      掉落之瑕疵，係可歸責於被告公司施工不良所致，被告自
      無修繕之義務。又參照原告自已所提出之原證七之外牆瓷
      磚接著施工技術手冊研擬第9頁以下所載（見本院卷一第1
      71、172頁），亦說明有13種磁磚剝落的原因，是上開情
      形實屬系爭工程造成外牆磁磚掉落之主要原因，且均屬一
      般外牆磁磚掉落通常無法避免之情形，則又何來謂係屬被
      告公司之施工有何不當所造成。
　　⒋又系爭工程之外牆磁磚並非屬房屋之主要結構，兩造間已
      就其保固期間亦約定為一年。況且，本件工程為廠房興建
      工程，該建築物即系爭廠房自101年9月15日交付予原告公
      司使用，而原告公司係於106年11月間始發生外牆磁磚剝
      落，顯已逾一年之瑕疵發見期間。又無積極證據證明被告
      公司有明知前情而故意不告知其工作瑕疵之情形，原告公
      司雖辯稱本件請求權時效自系爭廠房交付時起之101年9 
      月19日延為10年云云，顯屬無據，本件原告公司請求權因
      罹於時效，自不得依民法第495條第1項規定請求被告賠償
      。
　　⒌退步言之，縱系爭外牆磁磚之工程確有瑕疵，惟依原告所
      提出照片內容顯示，系爭廠房大約僅有4處外牆磁磚脫落
      ，且其脫落之磁磚數量並不多，並無原告主張磁磚脫落之
      瑕疵幾乎遍及系爭廠房外牆全部之情形，相較於新建廠房
      而言，其瑕疵顯非重大，且因系爭工作為建築物，是依民
      法第494條但書之規定，原告仍不得基此為由，請求解除
      契約。又原告先位聲明僅請求解除系爭契約「外牆貼磚」
      之部分。惟系爭廠房新建之工程契約原即包含「外牆貼磚
      」之工程，外牆貼磚僅為系爭契約之一部分，二者無從分
      割，是原告單獨就「外牆貼磚」之工程部分主張解除契約
      ，顯屬無據。綜上所述，原告主張解除系爭契約「外牆貼
      磚」之部分，顯無理由。
  ㈡有關系爭工程是否有如原告所稱之瑕疵，此部分固經臺北市
    建築師公會所指派詹添全建築師就磁磚剝落原因為何做成鑑
    定報告，而鑑定報告之結論似對被告不利，然審視其所為之
    鑑定報告內容，在在可以證明鑑定人對於磁磚之專業知識明
    顯不足：
　　⒈對於磁磚之標準，固有CNS9737號國家標準，惟此標準並非
      所謂所有廠商之產品均應符合此一標準，此由經濟部標準
      檢驗局於109年8月6日以經標一字第10900060630號函說明
      欄中之二、(四)(五)表示國家標準採自願性方式實施，且
      陶瓷面磚非屬於應施檢驗品目。又兩造於系爭合約簽署當
      時，亦未有特別約定系爭磁磚之品質，是鑑定人執CNS973
      7號國家標準，做為被告是否有符合施工內容之認定依據
      ，應屬不可採。另關於磁磚之吸水率之檢驗方式，依據CN
      S3299-3之國家標準，其檢驗之方式僅有「煮沸法」與「
      真空法」二種，且檢測之對象均為新品，不曾有以舊品如
      鑑定報告所稱之檢測方式，鑑定人以其獨創之檢測方式檢
      測，做為認定吸水率是否符合之依據，此部分全然毫無根
      據。
　　⒉審視原告所提出原證七之外牆瓷磚接著施工技術手冊研擬
      第9頁以下所載，前後共列舉13種磁磚剝落的原因，惟鑑
      定人竟僅就其中第11種之「瓷磚品質與背溝」而為分析，
      置其餘尚有12種之可能性於不論，其原因何在？不得而知
      。惟亦可證明鑑定人顯有預先劃標靶再射箭之情形，因而
      置其餘之12種之可能性於不論。又系爭之「二丁掛」之磁
      磚，其含水率之標準為何，鑑定人先謂係百分之三（參鑑
      定報告書第14頁所載），後於鑑定報告書中第29頁與30頁
      所引述之資料，竟係百分之六，究竟其標準為何，鑑定人
      所為之說明顯有前後矛盾。
　　⒊依系爭鑑定報告書第14頁關於吸水率之記載，其中西側面
      吸水率為16.45％、南側面吸水率為18.15％、東側面吸水率
      為18.1％、北側面吸水率為16.9％。是彼此之吸水率相當，
      但何以竟會存在北面及東面均無磁磚脫落之現象，是在在
      可證明有關系爭磁磚之剝落，根本與鑑定人所稱之經檢測
      之吸水率無關。實則，按磁磚剝落之情況即僅存在廠房之
      正（南）面及左（西）面之牆面，輔以前揭外牆磁磚接著
      施工技術手冊研擬列舉13種瓷磚剝落的原因之第2種「外
      牆貼瓷磚牆體內外的溫度差」之原因，足徵本件磁磚剝落
      之主要原因，在於日曬之情形而產生，尤其因為台灣之西
      曬情形極為明顯，因而始造成廠房之正（南）面及左（西
      ）面之牆面有發生磁磚脫落之情形，此方為真正系爭磁磚
      剝落之原因，而無關磁磚之品質。　
　　⒋本件實際剝落磁磚之數量全部約為1200片，此與全部施工
      之磁磚總數量為9萬片左右，二者之比率僅為0.013％，然
      鑑定人竟可得出「已達最高之E級」之情形（鑑定報告書
      第38頁中間說明2部分），並以此執為全面要求更換之依
      據，惟所謂之E級之級別係如何劃分？依據為何？何以剝
      落比例僅為0.013％之情形下，係構成所謂之「已達最高之
      E級」之情形？鑑定人亦顯未有說明，即以其主觀上之認
      定，而認有必要全面拆除。
　　⒌末查，系爭廠房之磁磚開始剝落係始於106年間始發生之事
      實，與驗收後已相隔近五年之久，早已逾越兩造之系爭工
      程保固期間，是否尚有賠償之必要？尤其被告亦早已表達
      對於有剝落之處進行修補，然遭原告置之不理。至於，本
      件之磁磚工程，施工造價僅為一百餘萬元而已，然鑑定人
      竟可引用與本案全然無關之政府公共工程之規範與造價，
      並做出要恢復原狀之金額高達八百餘萬元之鑑定，在在足
      見鑑定人所為之鑑定，尚乏依據，是原告不得執此鑑定報
      告作為不利於被告之主張。
　㈢被告就系爭外牆貼磚工程之施作並無缺失，已如前述。是被
    告就系爭契約並不無原告所稱之債務不履之情形存在。縱認
    原告系爭廠房外牆部分磁磚脫落之情形與被告之施工有關，
    惟該磁磚脫落之情形是否已造成原告名譽權之受損，而得以
    向被告請求回復名譽之處分，乃屬訴訟上對於原告有利之事
    項，依據民事訴訟法第277條規定自應由原告負舉證之責。
    然原告迄未具體證據證明原告公司所稱之名譽權之受損究竟
    為何？又其所稱之證據究竟為何？又何來原告此項請求之權
    利。
　㈣另原告備位主張依民法493條規定請求被告就外牆貼磚之瑕疵
    完成修補，惟查系爭工程，並無可歸責於被告之事由，業如
    前述。又原告自始至終均不曾對被告定相當期限，請求被告
    以承攬人之身分進行修補，反而拒絕被告提議進行修補，是
    原告何得主張此項備位之請求。又縱認有外牆磁磚掉落之瑕
    疵，惟原告公司於106年11月發現瑕疵時，距系爭廠房交付
    已逾五年之期眼，且原契約約定對於外牆磁磚之保固期間為
    一年，是原告之此項請求，早已逾越契約約定之保固期間。
　㈤末查，原告主張系爭廠房之外牆貼磚工程有施工材料、施工
    不良之瑕疵，系爭外牆磁磚有重新黏貼施作之必要等語，原
    告此部分之請求，應由原告舉證說明。至於，本件固經台北
    市建築師公會做成鑑定報告，結論似對於被告不利，然審視
    系爭鑑定報告之內容，有前述諸多認知錯誤與專業知識不足
    之處，是否足以作為本件判斷依據，不無疑問。
　㈥綜上所述，本件原告之請求，應無理由。並聲明：⒈原告之訴
    及假執行之聲請均駁回。⒉如受不利判決，願供擔保請准宣
    告免為假執行。
四、本件兩造間不爭執之事項：
  ㈠兩造於99年11月5日簽立廠房新建工程合約書（下稱系爭工程
    ），總價款2960萬元，由被告承攬施作（詳起訴狀，附件1
    ）。
  ㈡系爭工程業於102年8月31日完工驗收，被告並將廠房交付原
    告使用（詳原證6）。
  ㈢因系爭工程之廠房外牆持續磁磚脫落，原告於106年12月6日
    以「一○六豪律字第000000000 號」律師函，要求被告修繕
    或提出解決方案。被告則於同年月15日以「（106）銘律字
    第1205號」律師函拒絕修補（詳原證2、3） 。
  ㈣系爭工程目前僅於廠房之正（南）面及左（西）面之牆面有
    發生磁磚脫落之現象；廠房之北面及東面尚無磁磚脫落之現
    象。
  ㈤系爭工程之廠房正（南）面，107年12月1日已至少有245片磁
    磚脫落（被證2、原證13）。
  ㈥系爭工程之廠房左（西）面，107年12月1日已至少有790片磁
    磚脫落（被證3 、原證13）。
五、本件兩造間爭執之所在厥為：　　
  ㈠先位聲明部分：
　　⒈原告依據民法第184條、第191條、第191條之3、第227條、
      第227條之1、第495條、消費者保護法第7條之規定，請求
      被告賠償830萬6088元，是否有理由？
    ⒉系爭廠房之外牆貼磚工程，是否有原告主張之施工材料、
      施工不良之瑕疵？如有，是否需將外牆磁磚全部刨除重貼
      ？全部刨除重貼之費用為何？
    ⒊原告依民法第227條之1及195條第1項之規定請求回復名譽
      ，是否有理由？
  ㈡備位聲明部分：
　　⒈原告請求依民法第493條之規定，請求被告就外牆貼磚之瑕
      疵完成修補，是否有理由？
　　⒉系爭廠房之外牆貼磚工程，是否有原告主張之施工材料、
      施工不良之瑕疵？如有，是否需將外牆磁磚全部刨除，並
      重新黏貼施作？
六、本院得心證之理由：　　　
　㈠按稱承攬者，謂當事人約定，一方為他方完成一定之工作，
    他方俟工作完成，給付報酬之契約。承攬人完成工作，應使
    其具備約定之品質及無減少或滅失價值或不適於通常或約定
    使用之瑕疵。又工作有瑕疵者，定作人得定相當期限，請求
    承攬人修補之。承攬人不於前項期限內修補者，定作人得自
    行修補，並得向承攬人請求償還修補必要之費用。民法第49
    0條、第492條及第493條第1、2項分別定有明文。又按定作
    人因承攬之工作物有瑕疵，依民法第493條第2項規定向承攬
    人請求償還修補之必要費用，以其已支出自行修補瑕疵必要
    費用為前題。如尚未支出，即不得依該條規定而為請求。次
    按民法第495條規定，因可歸責於承攬人之事由，致工作發
    生瑕疵者，定作人除依前二條之規定請求修補或解除契約，
    或請求減少報酬外，並得請求損害賠償。該條所稱之損害賠
    償，係指因承攬人所完成之工作發生瑕疵，致定作人之權  
    益受有損害，定作人得請求承攬人賠償者而言。如定作人  
    所受之損害，非因承攬人所完成之工作發生瑕疵所致，而  
    係因其他原因所致，則定作人不得依該條規定請求損害賠  
    償（最高法院93年度台上字第1140號民事判決參照）。
  ㈡經查，兩造於99年11月5日簽立廠房新建工程合約書，並由被
    告承攬施作，且系爭工程業於102年8月31日完工驗收，被告
    並將上開廠房交付原告使用等情，為兩造所不爭執，已如前
    述，復有工程合約書、營繕工程結算驗收證明書等件在卷可
    稽，足見兩造間系爭承攬之工作業已完成，並支付報酬完畢
    。惟本件原告主張上開廠房之外牆瓷磚於106年11月中旬間
    突然大舉掉落後，旋於106年12月6日以「一○六豪律字第000
    000000號」律師函（見本院卷一第41頁），要求被告修繕或
    提出解決方案。被告則於同年月15日以「（106）銘律字第1
    205號」律師函拒絕修補在案（見本院卷一第43至45頁）等
    情，亦為兩造所不爭執，並有上開律師函附卷可考，足見本
    件原告主張系爭工作有瑕疵而催告被告進行修補，即係依民
    法第493條第1項規定處理，然被告卻以保固期間已過為由，
    拒絕修補，而按諸上開規定及最高法院裁判見解，原告應先
    自行修補，始得依民法第493條第2項規定向被告（即承攬人
    ）請求償還修補必要之費用，惟原告逕自以台北市建築師公
    會鑑定報告書中所估算之金額請求被告給付，核與上開規定
    不符，即乏憑據，不應准許。其次，由該鑑定報告書中估算
    列表之項目所載內容可知，此項金額即係瑕疵修補費用之估
    算，參酌前揭最高法院裁判要旨，此項金額顯非民法第495
    條規定之損害賠償項目，再者，原告固主張系爭廠房外牆磁
    磚掉落砸中外送之飲料店員及停放在旁之車輛云云，並提出
    車輛照片1只在卷可稽（見本院卷一第40頁），然原告並未
    就此項損害及其損害額之事實，舉證以實其說，是原告逕依
    民法第495條規定請求被告給付損害賠償金額830萬6088元云
    云，尚乏憑據，不應准許。
  ㈢又承攬人之瑕疵擔保責任為無過失責任，但有工作瑕疵之損
    害賠償請求權依民法第495條第1項規定，以可歸責於承攬人
    為要件，與民法第227條之不完全給付以可歸責為要件並無
    不同，且承攬工作物因可歸責於承攬人之事由，致工作物發
    生瑕疵，定作人之損害賠償請求權，其行使期間，民法債編
    各論基於承攬之性質及法律安定性，於第514條第1項既已定
    有短期時效，自應優先適用（最高法院96年度第8次民事庭
    會議決議參照）。其次，依消費者保護法之立法目的，必須
    企業經營者所提供之服務有「安全」或「衛生」之危險而造
    成消費者之損害，方有適用消費者保護法之餘地。雖消費者
    保護法之規範非僅限於確保商品或服務無安全或衛生上之危
    險，而係包括保護消費者權益之眾多事項，但原告既本於消
    費者保護法第7條之規定主張，而依學說及實務見解，皆認
    為「要成立服務之企業經營者責任，應以服務在性質上有發
    生安全或衛生上之危險性者，始足當之。」亦即，消費者因
    使用商品或接受服務而致生損害（固有利益之損害），而此
    損害係因商品或服務之缺陷所致者，方適用消費者保護法，
    若單純係商品或服務本身有瑕疵者，而商品或服務並無安全
    或衛生上之危險，應回歸適用民法規定。否則消費者保護豈
　　非可取代一切與交易有關之民事損害賠償之法律。再者，原
　　告另依民法第184條、第191條及第191條之3規定基於被告侵
　　權行為請求被告賠償損害部分，然原告本係系爭廠房之所有
　　人，即係民法第191條所規定工作物所有人之責任，至於原
　　告所主張被告侵權行為之事實，復未能舉證證明之，是原告
　　另依民法第184條、第191條、第191條之3、第227條及消費
    者保護法第7條規定請求被告賠償損害830萬6088元，殊乏憑
    據，不應准許。
　㈣另按債務人因債務不履行，致債權人之人格權受侵害者，準
    用第192條至第195條及第197條之規定，負損害賠償責任。
    又不法侵害他人之身體、健康、名譽、自由、信用、隱私、
    貞操，或不法侵害其他人格法益而情節重大者，被害人雖非
    財產上之損害，亦得請求賠償相當之金額。其名譽被侵害者
    ，並得請求回復名譽之適當處分。民法第227條之1、第195
    條第1項固分別定有明文。但查名譽為人格之社會評價，名
    譽有無受侵害，應以社會上對其評價是否貶損以為斷。所謂
    侵害名譽，係指貶損他人人格在社會上之評價而言，必須依
    一般社會觀念，足認其人之聲譽人格已遭貶損，整體社會評
    價因之降低始足當之，至於主觀上是否感受到損害，則非認
    定之標準。惟本件縱因被告所承攬施作之系爭廠房外牆磁磚
    掉落，被告拒絕修補，核其情節僅係被告履行契約應負瑕疵
    擔保責任，而屬債務不履行之問題，核其情節，尚難謂原告
    之聲譽人格已遭貶損，整體之社會評價因之降低。即從全面
    觀察，原告在社會上人格、聲譽之整體評價尚不致因被告之
    債務不履行行為而降低或受到貶損。從而，原告依前開規定
    ，訴請被告登報道歉，顯非有理。
　㈤末按工作有瑕疵者，定作人得定相當期限，請求承攬人修補
    之。承攬人不於前項期限內修補者，定作人得自行修補，並
    得向承攬人請求償還修補必要之費用。如修補所需費用過鉅
    者，承攬人得拒絕修補，前項規定，不適用之。民法第493
    條固有明定。然定作人受領工作後，定作人僅得主張瑕疵修
    補請求權請求修繕，而無從再請求重作。此一見解認為，定
    作人之受領工作，具有將定作人之履行請求權特定於瑕疵工
    作之修補請求權之作用。又對於重作之請求，承攬人亦得依
    民法第493條第3項規定，以修補所需費用過鉅，而拒絕修補
    。又依民法第493條第1項、第2項規定，此項定作人之自行
    修補權及修補費用償還請求權，必以承攬之工作有瑕疵，經
    定作人定相當期限請求承攬人修補，承攬人不於該期限內修
    補者始足當之。查本件原告僅於106年12月6日以「一○六豪
    律字第000000000 號」律師函，要求被告於函到7日內前來
    修繕或提出解決方案（見本院卷一第41頁），旋於同年月26
    日具狀提起本件訴訟，難謂已定相當期限請求被告修補，先
    不論原告備位聲明請求被告重作是否包含於瑕疵修補請求權
    之範圍內，就原告未定相當期限請求被告修補部分，已與前
    開規定不合，是原告依民法第493條規定，請求被告就系爭
    廠房外牆貼磚之瑕疵全部刨除並重新黏貼，尚乏依據，不應
    准許。
七、綜上所述，原告主張被告所承攬施作之系爭廠房外牆磁磚有
    瑕疵，爰依民法第227條第1項、第495條第1項、第184條、
    第191條之1、第191條之3、第227條之1、消費者保護法第7
    條等規定，請求：⒈先位聲明：①被告應給付原告830萬6088
    元，及自起訴狀繕本送達被告之翌日起至清償日止，按週年
    利率5％計算之利息。②被告應將如附件所示道歉啟事全文，
    以黑白十號字體刊登於蘋果日報、中國時報、聯合報及自由
    時報地方版頭版各一日。⒉備位聲明：被告應將門牌為臺中
    市○○區○○路○段0巷00號之建築物之外部磁磚全部除，並重新
    黏貼施作，均無理由，應予駁回。其假執行之聲請因訴之駁
    回，無所附麗，應併予駁回。
八、本件事證已臻明確，兩造其餘攻擊防禦方法，於本判決結果
    不生影響，爰不逐一論述，附此敘明。
九、據上論結，本件原告之訴為無理由，依民事訴訟法第78條，
    判決如主文。　　
中　　華　　民　　國　　111 　年　　4 　　月　　15　　日
                  民事第六庭    法  官  夏一峯
上正本係照原本作成。
如對本判決上訴，須於判決送達後20日內向本院提出上訴狀。如
委任律師提起上訴者，應一併繳納上訴審裁判費。
中　　華　　民　　國　　111 　年　　4 　　月　　15　　日
                                書記官  陳建分